臺灣高等法院刑事判決　　　　　　　　 96年度上易字第991號
上　訴　人　臺灣台北地方法院檢察署檢察官
被　　　告　乙○○
選任辯護人　姜智逸律師
被　　　告　甲○○
上列上訴人因被告等違反著作權法案件，不服臺灣台北地方法院
95年度易字第836號，中華民國96年4月3日第一審判決（起訴案
號：臺灣台北地方法院檢察署94年度偵字第7285號），提起上訴
，本院判決如下：
    主  文
上訴駁回。
    理  由
一、公訴意旨略以：被告乙○○、甲○○二人分別係「中華民國
    腦力整合研究學會」（下稱腦力學會）之理事長、副理事長
    兼執行長，明知「VOGUE」、「GQ」網站內（網址分為：htt
    p://www.vogue.com.tw、http://www.gq.com.tw）之文章與
    攝影著作，為康泰納仕時尚網有限公司（下稱康泰納仕公司
    ）所創作，均具有原創性，屬著作權法第5條第1款、第4款
    所保護之語文與攝影著作，康泰納仕公司就上開著作並享有
    著作權法所保障之一切權利；詎渠等竟基於以重製及公開傳
    輸之方法，進而侵害他人著作財產權之概括共同犯意聯絡，
    連續自民國（下同）92年12月3日起至93年12月30日止，多
    次重製康泰納仕公司前開「VOGUE」、「GQ」網站內之文章
    與攝影著作達165篇後，公開傳輸至腦力學會所架設之「鮮
    活女人」網站上（網址：http://www.cher women.com），
    並於該網站文章上供不特定人士上網瀏覽，侵害康泰納仕公
    司之著作權。因認被告二人均涉犯違反著作權法第91條第1
    項非法重製罪、同法第91條之1第2項明知為侵害著作財產權
    之重製物而散布罪，及同法第92條公開傳輸及改作侵害著作
    財產權罪嫌。
二、按犯罪事實應依證據認定之，無證據不得認定犯罪事實；又
    不能證明被告犯罪者，應諭知無罪之判決，刑事訴訟法第15
    4條第2項、第301條第1項分別定有明文。再按認定犯罪事實
    所憑之證據，其為訴訟上之證明，須於通常一般之人均不致
    有所懷疑，而得確信其為真實之程度者，始得據為有罪之認
    定，此有最高法院76年台上字第4986號判例意旨可供參照。
三、公訴人認被告乙○○、甲○○涉有上開罪嫌，無非係以：被
    告二人之供述、告訴代理人林蓓玲律師之指訴、鮮活女人網
    站內刊載有告訴人公司「VOGUE」、「GQ」網站內之文章與
    攝影圖片、Frnotpage編輯軟體重製文章、攝影著作之畫面
    、一般網路使用者所用編輯方式之畫面，及鮮活女人網站刊
    登之告訴人公司享有著作權之文章末尾，均有責任編輯：Wo
    men字樣等為其主要論據。
四、訊據被告乙○○固坦承其為腦力學會理事長，上揭「鮮活女
    人」網站為其替腦力學會所架設之網站，被告甲○○坦承其
    係腦力學會副理事長兼執行長，上揭「鮮活女人」網站為腦
    力學會之網站，惟均堅詞否認有何違反著作權法之犯行。被
    告乙○○辯稱：因腦力學會提倡多元學習，在我們演講時，
    發現60%以上都是女性聽眾，甚至有時90%以上都是女性聽眾
    ，所以才會想到為女性製作專屬網站，但因經費有限，才會
    將帳號與密碼公開提供給有興趣發表的網友，讓他們進入鮮
    活女人網站上傳文字、圖片，但當時伊有表明需要註明出處
    ，並嚴禁色情、政治、商業或偏激言論等發表，否則學會有
    權刪除或關閉發表權限，檢察官起訴的那些文章及圖片均不
    是伊所上傳、張貼，伊也不知道是何人所為等語；其辯護人
    為其辯護略稱：腦力學會為一公益社團法人，當時在規劃製
    作腦力學會與鮮活女人網站時，因苦無經費，且被告未曾有
    架設網路、網站管理等經驗，只得請求伸昌電腦公司蔡欣修
    協助，經蔡欣修表示，該公司只能提供出租主機硬體服務，
    如果要有討論區等之網站功能，可以下載免費程式（即所謂
    open source），該程式足以提供網站所需功能，且操作簡
    單，使用者登入帳號與密碼進入後端平台，只要將文字內容
    與圖片上傳即可更新，無須高深程式語言技術，並教導被告
    如何使用，因而架設網址為http：//www.cherwomen.com之
    鮮活女人網站。但因腦力學會經費短缺，沒有充足資源以豐
    富鮮活女人網站內容，所以開放使用權限，讓腦力學會與鮮
    活女人網站的瀏覽者均可以使用公用帳號與密碼進入該網站
    的後端平台，上傳文字與圖片，且該網站明載「您希望一個
    乾淨無廣告、商業訊息、無色情污染的女性優質的學習型公
    益網站，鮮活女人─秉持這樣的精神；由社團法人中華民國
    腦力整合研究學會，發起的鮮活女人優質網，提供給網友發
    表，您可以連結以下網址即公用帳號進行發表http://www.
    cherwomen.com/admin公用帳號：women密碼：00000000責任
    編輯欄會統一為：women，歡迎發表時請勿違背本站的宗旨
    ，並請註明聯絡資料，並請遵照著作權法的規定，本站只負
    責提供發表平台，特此聲明！若有違本站精神時，我方有權
    刪除內容或關閉公開發表權限」等語，足見被告並無侵害他
    人著作權之故意，且所有文章的責任編輯欄既然均會統一顯
    示：「women」字樣，是公訴人所指該些侵權文章縱使責任
    編輯欄顯示為「women」，亦不足以證明為被告乙○○所為
    。再鮮活女人網站內容為女性心靈成長相關知識，內容涉及
    公益與教育，與告訴人遭侵權之文字與圖片內容無關，被告
    絕無重製告訴人著作物之動機，足見本件侵害告訴人著作權
    行為並非被告所為等語；被告甲○○辯稱：伊並未參與網站
    之製作與執行之事，當初腦力學會是一個公益性學術團體，
    後來發現現代女性喜歡學習，且學習層面以女性居多，所以
    另成立鮮活女人的網站，是因現代人喜歡從網站上蒐集資訊
    ，故以該網站作為學習交流的平台，才會成立這個網站，由
    於理事長乙○○是個男性，若以其為發行人較為不適合，所
    以才找伊擔任執行長，伊在這個網站上是掛這個名稱，但實
    際上伊是負責婦女、幼童成長方面的演講，且伊擔任執行長
    的時間僅到93年7月30日等語。
五、經查：
  (一)上揭公訴人所指告訴人康泰納仕公司被侵害之165篇文章、
    攝影圖片，係康泰納仕公司於其架設之「VOGUE」、「GQ」
    網站內（網址分為：htt p://www.vogue.com.tw、http://w
    ww.gq.com.tw）所發表之文章與攝影圖片一節，有告訴人公
    司所提出列印自該二網站之文章、攝影圖片在卷可稽（見94
    年度他字第1164號卷第6-57頁、第96-144頁），而上揭「鮮
    活女人」網站於92年11月27日起至93年11月27日止，陸續有
    上揭告訴人已發表之文章與攝影圖片等情，亦有告訴人公司
    所提出列印自「鮮活女人」網站之文章、攝影在卷可稽（見
    同上他字卷第58-95頁、第145-182頁）。
  (二)被告乙○○、甲○○二人分別係腦力學會之理事長、副理事
    長兼執行長，除據其二人自承在卷外，並有被告乙○○所提
    出之全國性及區級人民團體負責人當選證書、法人登記證書
    （均影印本）在卷可參（見原審卷第57、58頁）。又上揭「
    鮮活女人」網站所在之主機係由被告乙○○出面，以達爾知
    識科技有限公司名義向伸昌電腦有限公司（以下簡稱伸昌公
    司）所租用，除據被告乙○○自承外，並經證人即伸昌公司
    人員蔡欣修於原法院95年12年22日證述在卷，且有蔡欣修所
    提出之HiISP網站代管服務中心服務契約、專屬主機代管服
    務合約書、實體主機租賃合約確認書等在卷可稽（見偵查卷
    第49-69頁、第68-73頁）。
  (三)腦力學會所屬之上揭「鮮活女人」網站上固有上揭告訴人所
    指屬於其公司享有著作財產權之165篇文章、攝影圖片，惟
    被告二人均堅決否認違法重製或改作上揭文章、攝影圖片，
    及公開傳輸、散布上揭重製物，則本件所應探究者，乃上揭
    文章、攝影圖片是否確為被告二人刊載（張貼）於該網站而
    公開傳輸無誤。
  (四)公訴人認上揭「鮮活女人」網站之文章、攝影圖片係被告二
    人所刊載，主要係以被告二人為腦力學會之理事長、副理事
    長兼執行長，上揭文章末尾均有責任編輯：Women字樣，並
    以告訴人公司所提出之Frnotpage編輯軟體重製文章、攝影
    圖片之畫面，認該些文章、攝影圖片不可能係一般網友所張
    貼。而經查卷附告訴人列印自上揭「鮮活女人」網站上之文
    章，於每篇文章末固均有「責任編輯：wemen」字樣，惟依
    偵查卷第116頁即檢察事務官於95年1月13日所列印自「鮮活
    女人」網站之網頁資料（發表日期0000-00-00，即93年1月6
    日），其上明確刊載有「您希望一個乾淨無廣告、商業訊息
    、無色情污染的女性優質的學習型公益網站，鮮活女人─秉
    持這樣的精神；由社團法人中華民國腦力整合研究學會，發
    起的鮮活女人優質網，提供給網友發表，您可以連結以下網
    址即公用帳號進行發表http://www.cherwomen.com/admin公
    用帳號：women密碼：00000000責任編輯欄會統一為：women
    ，歡迎發表時請勿違背本站的宗旨，並請註明聯絡資料，並
    請遵照著作權法的規定，本站只負責提供發表平台，特此聲
    明！若有違本站精神時，我方有權刪除內容或關閉公開發表
    權限」等語，此核與卷附之被告乙○○傳真於檢察事務官之
    網頁資料（同偵查卷第114、115頁）相符；而辯護人於95年
    6月15日提出辯護狀所附之被證一電腦螢幕畫面（見原審卷
    第44-55頁），係辯護人利用被告乙○○所給予之帳號、密
    碼進入「鮮活女人」網站模擬刊登文章情形（進入「鮮活女
    人」網站後，於「phpArticle管理系統輸入帳號、密碼，進
    入「客戶服務專區」，點選左側「新增分類」進入「新增分
    類」頁，再於「分類名稱」欄輸入「性與生活」等字，「鮮
    活女人」網頁即增加此一分類，點選左側「文章管理」項下
    之「觀看分類」，再點選「性與生活」分類中「新增文章」
    即進入「新增文章」頁，後於「標題」欄輸入「愉悅的性」
    ，並在「第1頁」欄輸入「幸福的性建立在男女深刻的愛情
    與良好的互動基礎上」，按下確認鍵，即在「性與生活」分
    類裡新增一篇名為「愉悅的性」的文章，經點選「愉悅的性
    」，即看到「愉悅的性0000-00-00點選：0幸福的性建立在
    男女深刻的愛情與良好的互動基礎上」，文章末端並出現「
    責任編輯：wemen」字樣），可見「鮮活女人」網站內文章
    末端出現之「責任編輯：wemen」字樣，確實係由網路自動
    顯現，任何人只要利用「鮮活女人」網站所提供之帳號、密
    碼進入該網站張貼文章，文章末端均會出現「責任編輯：we
    men」字樣。因而，公訴人所指之上揭165篇文章、圖片是否
    為被告二人所為即非無疑。
  (五)又依卷附之中華電信股份有限公司數據通信分公司95年10月
    3日數際二字第0950000605號函所載：「若網站有提供用戶
    增刪修改文章資料功能，則用戶有無設定Proxy皆可連結至
    遠端網站增刪修改網頁文章。反之，若網無提供用戶增刪修
    改文章資料功能，則用戶設定Proxy亦無法至他人網站增刪
    修改網頁文章」，可知：任何網站只要提供帳號、密碼予用
    戶，用戶利用網站內之增刪修改文章資料功能即能張貼其所
    欲刊載之文章、圖片。上揭「鮮活女人」網站既已公開帳號
    、密碼予網友，現今網友利用免費網站刊載文章、圖片與他
    人分享之情形又極為普遍，自難僅以上揭「鮮活女人」網站
    內有告訴人公司享有著作財產權之文章、攝影圖片，即逕認
    該些文章、攝影圖片必為該網站架設者即被告乙○○所為。
  (六)再告訴代理人所提出之Frnotpage編輯軟體重製文章、攝影
    著作之畫面及一般網路使用者所用編輯方式之畫面，固足以
    證明上揭「鮮活女人」網站內之文章、攝影圖片，應係熟識
    電腦編輯軟體之人，先至告訴人公司網站取得原始資料，以
    Frontpage開始編輯，移除告訴人公司網頁上之廣告、網頁
    選單、活動名稱，再行移除文章內之活動編號等繁複程序始
    能達成，然被告乙○○既堅稱其不熟悉電腦之使用，而在網
    友分享文章極為普遍之情形，不能排除係熟悉電腦之熱心網
    友利用Frnotpage編輯軟體重製張貼上揭文章、攝影圖片之
    可能，自不得以此即認上揭文章、攝影圖片係被告乙○○或
    腦力學會內的何人所張貼（違法重製及公開傳輸）。
  (七)至於被告甲○○於腦力學會雖負責女性及幼童成長課程，並
    掛名為「鮮活女人」網站之執行長，然其並未負責該網站之
    管理一節，除據其自承在卷，並經乙○○於原法院96年3月9
    日審理時結證在卷，而綜觀全案卷證資料，並未發現有何證
    據足以證明「鮮活女人」網站係由被告甲○○架設或管理，
    且依上所述，上揭「鮮活女人」網站之文章、攝影圖片尚難
    認係被告乙○○或腦力學會內的何人所張貼，是亦無法證明
    係被告甲○○所為。
  (八)綜上所述，公訴人所提出之上開證據，既尚存有合理懷疑，
    無法證明被告二人確有起訴書所指違反著作權法之犯行，且
    綜觀全案卷證資料，復查無其他積極證據足認被告等人有何
    違反著作權法之犯行，揆諸首揭說明，自應為有利於被告等
    之認定，認不能證明被告二人有公訴人所指之上揭犯罪，原
    審為被告二人無罪判決之諭知，核無不合。
六、檢察官循告訴人之請求上訴意旨略以：(1)被告辯稱係網友所
    張貼，惟仍未提出任何ip紀錄證明是網友張貼；(2)如是網友
    張貼，何以告訴人提出告訴後即未再張貼？(3)被告辯稱公開
    帳號、密碼給一般網友張貼，違背網站經營之經驗法則；(4)
    被告網站上侵害告訴人著作權文章均整齊刪去原告訴人網站
    廣告，並將內容完整美觀的重新編輯，侵權時間長達一年以
    上，且多達一百六十餘篇，被告辯稱顯不足採信云云，而指
    摘原判決不當，惟查：檢察官就被告犯罪事實，應負舉證責
    任，並指出證明之方法，刑事訴訟法第161條第1項定有明文
    。因此，檢察官對於起訴之犯罪事實，應負提出證據及說服
    之實質舉證責任，倘檢察官所提出之證據，不足為被告有罪
    之積極證明，或其闡明之證明方法，無從說服法官形成被告
    有罪之心證，基於無罪推定之原則，自應為被告無罪判決之
    諭知（最高法院92年台上字第128號判例、79年台上字第524
    號判決參照）。本件經原審及本院逐一剖析，參互審酌，僅
    能證明被告等確係有提供網路上平台供公眾瀏覽使用之情，
    而檢察官上訴亦仍未能提出證據足以證明被告等確有侵害告
    訴人之著作權之犯行，況上開網站既已公開帳號、密碼予網
    友，現今網友利用免費網站開載文章、圖片與他人分享之情
    形又極為普遍，縱被告未能提出任何網友IP位址供調查，然
    亦仍不能證明上開公訴人所指之犯行確實為被告等所為。又
    被告乙○○於本院審理中供稱：「告訴人通知我後我就把它
    刪除，後來檢察官傳訊我們提出說網站上還有他們的文章，
    我最後跟他們講我實在不知道是哪些文章，凡是我知道有問
    題的文章我就把它刪掉，到最後我就把整個分類欄目都刪除
    ，因為我對女性東西實在沒有概念，我也不知道那類東西，
    所以後來我就乾脆把分類給刪除。…我們在網站上面公告都
    有寫我們最早原始帳號、密碼，後來因為發生事情以後，我
    們就把帳號、密碼改掉，但我們有說所有要發表的人就寄到
    我的信箱給我，我要過濾。當時我們也提過我們改過帳號、
    密碼給他們，但是我不知道他們就是為什麼沒上去，還是到
    底怎麼回事。發生事情之後我們就把密碼改掉，密碼改了後
    ，文章要經過過慮後才能刊登。…因為我們不搞電腦，真的
    不知道什麼叫IP及LOG檔，所以我們只有請幫我們駕主機的
    廠商蔡先生，請他用我們的帳號、密碼進去看，看了之後他
    才提出一組數字就是IP位置給檢察官，但是自始至終我不知
    道那個LOG檔原來就是所有的人進入這台電腦他都等於是有
    個紀錄，我們真的對這個不瞭解，可是自始至終包含到整個
    過程，沒有人跟我提到這問題，所以我也不知道，是直到事
    情發生已經開庭後，對方說我們的網站上還有他們的東西，
    那天那個法官說為什麼我們還把網站留著，我說我要保存證
    據，後來法官才說那就不用了把他給刪了，所以我們就把整
    個主機也都退了也刪除，後來才知道那個LOG檔就在那裡面
    。」等語（見本院96年6月6日審判筆錄第7-8頁），核與證
    人即伸昌公司人員蔡欣修於原審結證相符（見原審95年12月
    22日筆錄），復有證人所提出之HiISP往站代管服務中心服
    務契約、專屬主機代管服務合約書、實體主機租賃合約確認
    書在卷可稽（見偵查卷第49-63頁、第68-73頁），顯見被告
    所架設之網站，仍需由其他專業人員協助處理，足認被告等
    供稱因不懂電腦而不知IP及LOG檔之意函，且架設網站係在
    提供公開平台供網友分享資源，並無侵害告訴人之著作權之
    故意及行為等語，堪以採信，自不能僅憑告訴人片面指訴即
    遽論被告等確係有公訴人所指之犯行。此外，復查無其他積
    極證據足認定被告等涉有公訴人所指之犯行，已詳如上述，
    公訴人循告訴人之請求，提起上訴，指摘原判決不當，難認
    有理由，應予駁回。
據上論斷，應依刑事訴訟法第368條，判決如主文。
本案經檢察官沈世箴到庭執行職務。
中　　華　　民　　國　　96　　年　　6 　　月　　20　　日
　　　　　　　　　刑事第8庭     審判長法　官  鄭文肅
　　　　　　　　　　　　　　　　　    法　官  陳貽男
　　　　　　　 　 　　　　　　　　　　法　官  張明松
以上正本證明與原本無異。
不得上訴。
                                      書記官  柯月英
中　　華　　民　　國　　96　　年　　6 　　月　　20　　日
